臺灣臺中地方法院民事判決
111年度中簡字第367號
原      告  全航汽車客運股份有限公司

法定代理人  陳麗花  
訴訟代理人  莊銘仁  
被      告  陳煜杰  




上列當事人間請求損害賠償事件，本院於民國111年5月10日言詞
辯論終結，判決如下：
    主      文
被告應給付原告新臺幣壹拾玖萬玖仟伍佰元，及自民國一百一十
一年二月二十四日起至清償日止，按週年利率百分之五計算之利
息。
原告其餘之訴駁回。
訴訟費用新臺幣貳仟伍佰肆拾元由被告負擔新臺幣貳仟壹佰玖拾
肆元，餘由原告負擔。
本判決原告勝訴部分得假執行。
    事實及理由
壹、程序事項　　
一、按法定代理人之代理權消滅者，訴訟程序在有法定代理人承
    受其訴訟以前當然停止，但於有訴訟代理人時不適用之。又
    聲明承受訴訟，應提出書狀於受訴法院，由法院送達於他造
    。民事訴訟法第170條、第173條、第176條分別定有明文。
    本件原告之法定代理人已由甲○○變更為陳麗花，有原告公司
    變更登記表可證，原告於111年5月10日言詞辯論期日以陳麗
    花為法定代理人聲明承受訴訟，是本件承受訴訟合於上開法
    律規定，合先敘明。
二、被告未於言詞辯論期日到場，核無民事訴訟法第386條各款
    所列情形，爰依原告之聲請，由其一造辯論而為判決。
貳、實體事項　　
一、原告主張：被告於民國110年6月28日6時51分許，駕駛車牌
    號碼000-0000號自用小貨車，行經臺中市○○區○○路0段000號
    前，因違反號誌管制行駛並駛入來車道，致撞及由原告所有
    並由訴外人林源豐駕駛之車牌號碼000-00號營業大客車（下
    稱系爭車輛），造成系爭車輛受損，被告自應負損害賠償之
    責。又系爭車輛經送修復後，支出修復費用新臺幣（下同）
    111,000元（含零件35,000元、工資68,000元、烤漆8,000元
    ），另因修車15日無法行駛，而有120,000元之營業損失，
    共計受有231,000元之損害，原告依侵權行為之法律關係，
    提起本件訴訟。並聲明：㈠被告應給付原告231,000元，及自
    110年8月25日起至清償日止，按週年利率百分之5計算之利
    息。㈡願供擔保，請准宣告假執行。
二、被告未於言詞辯論期日到場，亦未提出書狀作何聲明或陳述
    。
三、得心證之理由：
  ㈠原告主張之事實，業據其提出當事人登記聯單、初步分析研
    判表、道路交通事故現場圖、估價單、臺中市公共汽車客運
    商業同業公會營業損失證明書、車損照片、調解不成立證明
    書、行車執照及駕駛執照等件為證，並有臺中市政府警察局
    第五分局函送之談話紀錄表及現場照片為憑，被告已於相當
    時期受合法之通知，而於言詞辯論期日不到場，亦未提出任
    何準備書狀爭執，依民事訴訟法第436條第2項準用第280條
    第3項、第1項之規定，堪信原告主張之事實為真正。
  ㈡按汽車行駛至交岔路口，其行進、轉彎，應依下列規定：一
    、應遵守燈光號誌或交通指揮人員之指揮，遇有交通指揮人
    員指揮與燈光號誌並用時，以交通指揮人員之指揮為準。道
    路交通安全規則第102條第1項第1款定有明文。次按汽車在
    未劃設慢車道之雙向二車道行駛時，應依下列規定：二、在
    劃有分向限制線之路段，不得駛入來車之車道內。道路交通
    安全規則第97條第1項第2款亦有明文。經查，依道路交通事
    故談話紀錄表之記載，被告於警詢時陳稱：「我沿崇德路南
    向直行後，不知號誌為何，因太累恍神不慎駛入對向車道，
    撞上對向停等紅燈之公車及小客車」等語，及訴外人林源豐
    於警詢時陳稱：「我於崇德路外側車道停等紅燈時，崇德路
    對向小客車逆向駛入我停等的車道，先撞上我左側之小客車
    ，再撞上我的前車頭。」等語，兩造所述核屬相符，被告駕
    駛車輛本應遵守號誌及分向限制線之指示，惟其疏未注意，
    致撞及系爭車輛，堪認被告駕車具有過失甚明。又被告之過
    失行為與系爭車輛受損之結果間，具有相當因果關係，故本
    件損害之發生應由被告負過失賠償責任。
  ㈢次按因故意或過失，不法侵害他人之權利者，負損害賠償責
    任。又汽車、機車或其他非依軌道行駛之動力車輛，在使用
    中加損害於他人者，駕駛人應賠償因此所生之損害。另不法
    侵害他人之身體或健康者，對於被害人因此喪失或減少勞動
    能力或增加生活上之需要時，應負損害賠償責任。民法第18
    4 條第1 項前段、第191 條之2 前段、第193 條第1 項分別
    定有明文。被告駕車之過失行為致原告受有損害，二者間具
    有相當因果關係，原告依據民法侵權行為之法律關係請求被
    告賠償所受損害，洵屬正當，應予准許。茲就原告請求被告
    賠償之項目及金額，分述如下：
　⒈修車費用：
　　所謂因毀損減少之價額，得以修復費用為估定之標準，但以
    必要者為限，例如修理材料以新品換舊品應予折舊，最高法
    院77年度第9次民庭會議決議闡釋甚明。本件因被告於前揭
    時地駕車疏忽以致肇事，使原告所有之系爭車輛毀損，被告
    自應依上述規定對原告負賠償責任，惟系爭車輛之修理既係
    以新零件更換被毀損之舊零件，揆諸前揭說明，自應扣除零
    件折舊部分。而依行政院所頒「固定資產耐用年數表」及「
    固定資產折舊率表」之規定，營業大客車之耐用年數為4年
    ，依定率遞減法每年折舊1000分之438；再依營利事業所得
    稅查核準則第95條第6項之規定，固定資產提列折舊採用定
    率遞減法者，以1年為計算單位，其使用期間未滿1年者，按
    實際使用之月數相當於全年之比例計算之，不滿1 月者，以
    1 月計。查系爭車輛支出修復費用111,000元，其中零件為3
    5,000元、工資為76,000元），有估價單在卷可稽，堪以認
    定。參以卷附系爭車輛之行車執照，系爭車輛原發照日期為
    103年6月11日，至110年6月28日本件事故發生時，使用期間
    已逾耐用年限。又採用定率遞減法計算折舊者，其最後1 年
    之折舊額，加歷年累計折舊額，其總和不得超過該資產成本
    10分之9 。故逾耐用年數之系爭車輛，其殘值為10分之1 ，
    依上開方式扣除折舊額後，原告得請求之零件費用為3,500
    元（計算式：35,000×0.1＝3,500），加計工資76,000元元，
    原告得請求系爭車輛修復必要費用為79,500元（計算式：3,
    500＋76,000＝79,500）。
　⒉營業損失：
　　原告主張其因系爭車輛損壞進廠修復，致有15日無法營業，
    每日受有8,000元之營業損失，共受有營業損失120,000元乙
    節，業據其提出車損照片、估價單及臺中市公共汽車客運商
    業同業公會營業損失證明書為證，足認原告主張其無法營業
    時間為15日，且每日平均營業收入為8,000元，是原告主張
    其因系爭車輛受損受有120,000之營業損失，為有理由。
　⒊是以此為計，原告得向被告請求之損害賠償金額為199,500元
    （計算式：79,500＋120,000＝199,500）。　
  ㈣末按給付無確定期限者，債務人於債權人得請求給付時，經
    其催告而未為給付，自受催告時起，負遲延責任。其經債權
    人起訴而送達訴狀，或依督促程序送達支付命令，或為其他
    相類之行為者，與催告有同一之效力；又遲延之債務，以支
    付金錢為標的者，債權人得請求依法定利率計算之遲延利息
    。但約定利率較高者，仍從其約定利率；應付利息之債務，
    其利率未經約定，亦無法律可據者，週年利率為百分之5，
    民法第229 條第2 項、第233 條第1 項及第203 條分別定有
    明文。本件原告對被告之侵權行為損害賠償債權，核屬無確
    定期限之給付，自應經原告之催告而未為給付，被告始負遲
    延責任。準此，原告得請求被告自起訴狀繕本送達之翌日即
    111年2月24日起，按週年利率百分之5計付遲延利息，逾此
    部分之請求，則屬無據。
四、綜上所述，原告依侵權行為之法律關係，訴請被告給付199,
    500元，及自111年2月24日起至清償日止，按週年利率百分
    之5計算之利息，為有理由，應予准許；逾此部分之請求，
    為無理由，應予駁回。
五、本判決原告勝訴部分，係依民事訴訟法第427 條第1 項所定
    訴訟適用簡易程序而為被告敗訴判決，應依同法第389 條第
    1 項第3 款規定，依職權宣告假執行。又原告雖聲請供擔保
    宣告假執行，惟本件係屬簡易訴訟程序，法院為被告敗訴判
    決時，原應依職權宣告假執行，而無待於原告之聲請，是原
    告聲請供擔保為假執行之宣告，無非促使法院職權之發動而
    已，本院自無須就其聲請為准駁之裁判，附此敘明。
六、依民事訴訟法第79條規定，本件訴訟費用額確定為2,540元
    ，應由兩造依其勝敗之比例分擔，命由被告負擔2,194元，
    餘由原告負擔。
中　　華　　民　　國　　111 　年　　5 　　月　　24　　日
                  臺灣臺中地方法院臺中簡易庭
                                  法　官　吳蕙玟
以上正本係照原本作成。　　　　　　　　　　　　　　　　　
如不服本判決，應於送達後20日內，向本院提出上訴狀並表明上
訴理由，如於本判決宣示後送達前提起上訴者，應於判決送達後
20日內補提上訴理由書（須附繕本）。如委任律師提起上訴者，
應一併繳納上訴審裁判費。
中　　華　　民　　國　　111 　年　　5 　　月　　24　　日
                                  書記官  楊思賢